臺灣高等法院刑事判決　　　　　　　　94年度上訴字第2487號
上　訴　人
即　被　告　甲○○
上列上訴人因毒品危害防制條例案件，不服臺灣板橋地方法院94
年度訴字第201號，中華民國94年9月29日第一審判決（起訴案號
：臺灣板橋地方法院檢察署93年度毒偵字第4699號），提起上訴
，本院判決如下：
    主  文
原判決關於施用第二級毒品及定應執行刑部分撤銷。
甲○○施用第二級毒品，處有期徒刑月。第二級毒品甲基安非
他命肆小包（淨重壹點伍公克）沒收銷燬之；放置上開安非他命
之包裝袋肆只（重零點捌零公克），沒收。
其他上訴駁回。
上揭第二項撤銷改判及第三項上訴駁回部分所處之刑，應執行有
期徒刑拾月。第二級毒品甲基安非他命肆小包（淨重壹點伍公克
）沒收銷燬之；放置上開安非他命之包裝袋肆只（重零點捌零公
克），沒收。
    事  實
一、甲○○曾因施用毒品案件，經檢察官聲請，由臺灣板橋地方
    法院以91年度毒聲字第1810號裁定送觀察、勒戒，經執行後
    認無繼續施用毒品傾向，復經臺灣板橋地方法院檢察署檢察
    官於民國（下同）91年7月23日以91年度毒偵字第1876號為
    不起訴處分確定。
二、甲○○仍不知戒除毒癮，明知海洛因為第一級毒品，甲基安
    非他命為第二級毒品，不得非法施用、持有。竟仍基於施用
    第一級毒品海洛因之概括犯意，自92年10月中旬某日起，至
    92年12月1日止，先後多次在臺北縣三重市○○路41巷48 弄
    9號1樓住處，以將海洛因稀釋後，再以針筒注射入體內之方
    式施用海洛因，平均每日施用1至2次。另又基於施用第二級
    毒品甲基安非他命之犯意，於92年12月1日凌晨2時許，在上
    址，以將甲基安非他命放置在吸食器中，在其下以火燒烤，
    使生煙霧，再以口鼻吸其煙氣之方式施用甲基安非他命一次
    。嗣於92年12月1日凌晨3時許，在臺北縣三重市○○街98巷
    、長安街口遇警臨檢，自其身上扣得甲基安非他命四小包（
    淨重1.50公克，包裝重0.80公克）；警詢中經採集其尿液送
    請鑑定結果，發現有安非他命類、鴉片類陽性反應，而查獲
    。詎甲○○自92年12月1日經檢察官諭知交保後起，至93年4
    月21日止，仍承前施用第一級毒品海洛因之概括犯意，先後
    多次在臺北縣三重市○○路41巷48弄9號1樓住處，以將海洛
    因稀釋後，再以針筒注射入體內之方式施用海洛因，平均每
    日施用1至2次。其後經臺灣板橋地方法院於93年11月10日以
    93年度毒聲字第1836號裁定送勒戒處所觀察、勒戒，執行後
    ，認有繼續施用毒品傾向。
三、案經臺北縣政府警察局三重分局報告臺灣板橋地方法院檢察
    署檢察官偵查起訴。
    理  由
一、被告甲○○經本院合法傳喚，無正當理由未於言詞辯論期日
    到庭；據其在原法院之陳述，則對於前揭事實已坦承不諱。
    復查：
  (一)被告於92年12月1日為警查獲後，警詢中所採集之尿液，經
    送請臺灣檢驗科技股份有限公司檢驗結果，有安非他命類、
    鴉片類陽性反應，有臺北縣政府警察局三重分局煙毒麻醉藥
    品被移送者姓名及代碼對照表、臺灣檢驗科技股份有限公司
    92年12月11日濫用藥物尿液檢驗報告各乙紙在卷可稽（見毒
    偵字第3937號卷第17頁、第38頁）。又被告為警查獲時所持
    有之結晶4小包，經送往法務部調查局檢驗結果，亦均含甲
    基安非他命，淨重1.50公克，包裝重0.80公克，有該局93年
    7月1日檢驗通知書乙紙附卷為證（見原審訴字第401號卷第
    22頁）。足徵被告自白92年12月1日以前之施用第一級、第
    二級毒品犯行，核與事實相符，自屬可信。
  (二)被告復於原法院94年4月15日準備程序中，自白其自前檢察
    官諭知交保後起，至93年4月21日止，在三重市○○路住處
    ，仍有以針筒注射方式施用海洛因犯行，次查，被告於93
    年4月22日即因另案竊盜罪進入臺灣臺北監獄臺北分監執行
    有期徒刑，至同年11月22日執行完畢；同日起再接續執行
    臺灣板橋地方法院93年度毒聲字第1836號裁定之「送勒戒處
    所觀察、勒戒」，執行後認有繼續施用毒品傾向，有臺灣臺
    北看守所附設勒戒處所「有無繼續施用毒品傾向證明書」在
    卷可查（見毒偵字第4699號卷第23頁）。則被告此部分之自
    白，亦核與事實相符，同屬可信。
  (三)被告曾因施用毒品案件，經檢察官聲請，由臺灣板橋地方法
    院以91年度毒聲字第1810號裁定送觀察、勒戒，經執行後認
    無繼續施用毒品傾向，復經臺灣板橋地方法院檢察署檢察官
    於91年7月23日以91年度毒偵字第1876號為不起訴處分確定
    ，有臺灣板橋地方法院檢察署91年度毒偵字第1876號為不起
    訴處分書一件在卷可憑（見毒偵字第3937號卷第43頁）。又
    ，被告因本件施用毒品犯行，經原法院以93年度毒聲字第18
    36號裁定送勒戒處所觀察、勒戒，經執行後認有繼續施用毒
    品傾向，亦有原法院93年度毒聲字第1836號裁定、臺灣臺北
    看守所附設勒戒處所「有無繼續施用毒品傾向證明書」在卷
    可查（見毒偵字第4699號卷第23頁）。被告經觀察、勒戒執
    行完畢釋放後，5年以內再犯施用毒品毒品危害防制條例第
    10條之罪，經裁定觀察、勒戒，並執行觀察、勒戒後，復有
    繼續施用毒品傾向，亦可認定。
  (四)本件事證明確，被告犯行均洵堪認定。
二、論罪法條：
  (一)查海洛因、安非他命分別為毒品危害防制條例第2條第2項第
    1款、第2款明定之第一級、第二級毒品，均不得持有、施用
    及販賣。
  (二)關於被告施用安非他命（第二級毒品）犯行，其行為後，毒
    品危害防制條例業於92年7月9日部分修正公布，並於93年1
    月9日施行；關於施用毒品經裁定觀察、勒戒，執行後認無
    繼續施用毒品傾向，經檢察官為不起訴處分確定後，再犯同
    條例第10條之罪，復經檢察官聲請觀察、勒戒，經觀察、勒
    戒後，認有繼續施用毒品傾向者，無論依修正前之毒品危害
    防制條例第20條第3項前段之規定，或依修正後同條例第23
    條第2項規定，均應由檢察官提起公訴。再者，關於施用第
    一級、第二級毒品之刑罰規定，不論條次、法定刑度均無變
    更，修正前毒品危害防制條例之規定，並無較有利之情形，
    則依同條例第35條第1項第3款、第2項之規定，即應適用修
    正後之毒品危害防制條例處斷。核被告施用安非他命之所為
    ，係犯修正後毒品危害防制條例第10條第2項之施用第二級
    毒品罪。
  (三)關於被告連續施用第一級毒品部分，其最後施用時間，業已
    在修正後毒品危害防制條例施行後，自應適用修正後新法處
    斷。核被告施用海洛因之所為，係犯新修正毒品危害防制條
    例第10條第1項之施用第一級毒品罪。
  (四)被告施用海洛因前、施用甲基安非他命前後，持有海洛因及
    安非他命之低度行為應為施用之高度行為所吸收，均不另論
    罪。被告先後多次施用海洛因犯行，時間緊接，方法相同，
    觸犯構成要件相同之罪名，顯係基於概括犯意為之，應皆依
    連續犯規定論以一罪，並依法加重其刑。又，公訴人雖僅就
    被告於92年12月1日經警採尿前26小時內某時，在不詳處所
    ，施用海洛因犯行提起公訴，然檢察官就犯罪事實一部起訴
    者，其效力及於全部；本件被告上揭其餘施用海洛因犯行，
    核與已起訴之施用海洛因犯行，有連續犯裁判上一罪關係，
    已如前述，本院自得併予審判，附此敘明。
  (五)被告所犯上開施用第一級毒品、施用第二級毒品二罪，其犯
    意各別，構成要件又不相同，自應予以分論併罰。
三、原判決：
  (一)就被告施用第二級毒品安非他命犯行，據以論罪科刑，固非
    無見。惟查：本案用以放置安非他命之包裝袋肆只，係供被
    告施用施用第二級毒品安非他命所用之物，且屬被告所有，
    原判決未敘明是否宣告沒收，自有可議。被告提起上訴未附
    具任何理由，雖無理由；然原判決關於施用第二級毒品部分
    既有前述之可議，仍屬無可維持，應由本院將原判決關於施
    用第二級毒品部分撤銷改判。爰審酌被告施用第二級毒品安
    非他命雖係自戕行為，然其前已曾因施用毒品案件，經裁定
    送觀察、勒戒後，認無繼續施用毒品傾向，由檢察官為不起
    訴處分仍再犯本案，對社會善良風俗造成之危害，兼衡其犯
    罪之動機、目的、手段、品行、施用次數僅有一次，及犯罪
    後坦承犯行之態度等一切情狀，仍如原判決，量處如主文第
    二項所示之刑。扣案之安非他命四小包（淨重1.50公克），
    為查獲之第二級毒品，應依毒品危害防制條例第第18條第1
    項前段規定宣告沒收併銷燬之；另扣案用以放置上揭安非他
    命之包裝袋肆只（重0.80公克），係在防止毒品溢漏而便於
    攜帶，係供被告犯施用第二級毒品罪所用之物，且屬被告所
    有，應依刑法第38條第1項第2款規定併予宣告沒收。
  (二)就被告施用第一級毒品犯行，適用毒品危害防制條例第10
    條第1項、刑法第11條前段、第56條之規定，並審酌施用海
    洛因後，有短暫興奮及欣快感，而隨之而來卻會陷入困倦狀
    態，長期使用會產生耐藥性及心理、生理依賴性，即需增加
    劑量始可達到主觀相同效果，一旦停止使用，除產生戒斷反
    應外，易伴有心理之渴藥性，導致施用者無法控制自身行為
    且被告業經觀察、勒戒卻仍無法戒除施用毒品之惡習，顯見
    戒除毒癮之意志薄弱，兼衡其犯罪之動機、目的、手段、品
    行、施用次數，坦承犯行之犯罪後態度等一切情狀，量處有
    期徒刑捌月。復敘明：被告於94年3月27日為警查獲後，所
    採集之尿液，經送往臺灣檢驗科技股份有限公司檢驗結果，
    雖亦有鴉片類陽性反應，被告亦自承自94年2月間施用海洛
    因，惟被告本案最後一次施用海洛因後，旋因竊盜案件於93
    年4月22日入臺灣臺北監獄臺北分監執行，接續於同年11月
    22日執行觀察、勒戒，至同年12月17日始釋放，則自被告本
    案最後一次施用海洛因，至94 年2月再次施用海洛因，已間
    隔約10月，期間並有約8月均在監所執行，被告復自承自94
    年2月起始另行起意施用海洛因，從而前開部分與本件論罪
    科刑部分，應無連續犯裁判上一罪關係，應由檢察官另行處
    理云云。其認定事實。適用法律及量處徒刑，均為妥適。被
    告就施用第一級毒品部分提起上訴，未附具任何理由，此部
    分為無理由，應予駁回。
  (三)上揭撤銷改判部分及上訴駁回部分所處之刑，應定執行刑如
    主文第四項所示。
四、被告甲○○經本院合法傳喚，無正當理由未於言詞辯論期日
    到庭，爰不待其陳述逕行判決。
據上論斷，應依刑事訴訟法第371條、第369條第1項前段、第368
條、第364條，毒品危害防制條例第10條第2項、第18條第1項前
段，刑法第11條前段、第2條第1項前段、第56條、第51條第5款
、第38條第1項第2款，判決如主文。
本案經檢察官田炳麟到庭執行職務。
中　　華　　民　　國　　94　　年　　10　　月　　6 　　日
                  刑事第十三庭  審判長法　官  劉景星
                                      法　官  陳志洋
                                      法　官  陳博志
以上正本證明與原本無異。
如不服本判決，應於收受送達後十日內向本院提出上訴書狀，其
未敘述上訴之理由者並得於提起上訴後十日內向本院補提理由書
（均須按他造當事人之人數附繕本）。
                                      書記官  陳嘉文
中　　華　　民　　國　　94　　年　　10　　月　　14　　日
附錄：本案論罪科刑法條全文
附錄本案論罪科刑法條全文：
毒品危害防制條例第10條第1項、第2項
毒品危害防制條例第10條
施用第一級毒品者，處六月以上五年以下有期徒刑。
施用第二級毒品者，處三年以下有期徒刑。
